【裁判字號】    95,矚訴,8
【裁判日期】    970111
【裁判案由】    貪污等
【裁判全文】
臺灣板橋地方法院刑事判決               95年度矚訴字第8號
公  訴  人  臺灣板橋地方法院檢察署檢察官
被      告  乙○○
選任辯護人  游鉦添律師
上列被告因違反貪污治罪條例案件，經檢察官提起公訴（94年度
偵字第14548 號、第20237 號、95年度偵字第9255號），本院依
簡式審判程序判決如下：
    主  文
乙○○公務員明知為不實之事項，而登載於職務上所掌之公文書
，足以生損害於公眾及他人，處有期徒刑壹年陸月。減為有期徒
刑玖月。緩刑伍年，並向公庫支付新臺幣貳拾萬元。
    事  實
一、乙○○於民國九十三年間，任職於臺北縣政府警察局三重分
    局交通分隊，乃依法令從事於公務之人員，其明知保險公司
    辦理強制汽車責任險理賠申請案時，均會派員前往警局翻閱
    警員依職務製作之工作紀錄簿，查核該交通事故之正確性，
    以作為核准強制汽車責任險理賠申請案之依據，且明知如虛
    偽登載其曾處理交通事故之情節，將幫助他人遂行其等詐領
    保險金之犯行，竟仍基於登載不實及幫助詐欺取財之犯意，
    於九十三年四月間某日，在臺北縣政府警察局三重分局交通
    分隊辦公室內，受丙○○（業已審結）之委託，在其職務上
    所掌之工作登記簿上，虛偽填載：九十三年四月十五日十七
    時五十分許，在三重市○○路與福華街口，謝得正駕駛車號
    Ｇ４－６６３３號自用小客車不慎撞死劉華美之不實事項，
    供保險公司派員查核交通事故之正確性時使用，以此方式幫
    助不詳之人佯以劉華美車禍死亡為由，向富邦產物保險股份
    有限公司（以下簡稱富邦公司）詐得強制汽車責任保險金新
    臺幣（下同）一百四十萬元（以下簡稱富邦公司劉華美理賠
    案，理賠案號碼：０５１００４Ａ０８６０８），足以生損
    害於警員執行職務之誠信、公正及富邦公司。嗣於九十五年
    間，因臺北縣傳出多起詐領強制汽車責任保險金案件，經臺
    北縣政府警察局三重分局主動清查轄區內處理之死亡車禍案
    件，始循線查悉上情。
二、案經臺北縣政府警察局三重分局移送臺灣板橋地方法院檢察
    署檢察官偵查起訴。本院於準備程序進行中，被告乙○○就
    被訴事實為有罪之陳述，經告知簡式審判程序之旨，並聽取
    公訴人、被告及辯護人之意見後，本院合議庭裁定由受命法
    官獨任進行簡式審判程序。
    理  由
一、上揭犯罪事實，業據被告於本院準備程序、審理時均自白不
    諱，核與證人丙○○於警詢中指述之情節相符，另據證人潘
    素芳、胡馭倫、周鴻光於警詢中指述綦詳，另有臺北縣政府
    警察局三重分局交通分隊工作紀錄簿影本及富邦公司劉華美
    理賠申請案所檢附之強制汽車責任保險受益人直接請求給付
    申請書、汽（機）車理賠申請書、戶籍謄本、保險賠款電匯
    同意書暨偽造之臺灣板橋地方法院檢察署相驗屍體證明書影
    本各一件在卷可憑，足認被告之自白與事實相符。從而本案
    事證明確，被告犯行堪予認定。
二、論罪科刑：
  (一)被告行為後，刑法第十條第一項、第三十條、第三十三條第
    五款及第五十五條關於公務員之定義、罰金數額及牽連犯之
    規定，均於九十五年七月一日修正施行。被告身為警察人員
    ，無論依修正前、後之規定，均屬刑法所稱之公務員，修正
    後之規定並未較有利於被告。又被告係對不詳之人詐領富邦
    公司劉華美理賠案保險金之犯行提供助力，無論依修正前、
    後之規定，均成立幫助犯，修正後之規定亦未較有利於被告
    。再者，依修正前之規定，被告所犯刑法第三百三十九條第
    一項詐欺取財罪之罰金刑，係「罰金銀元一萬元即新臺幣三
    萬元以下，銀元一元即新臺幣三元以上」，嗣刑法施行法第
    一條之一增訂：「中華民國九十四年一月七日刑法修正施行
    後，刑法分則所定罰金之貨幣單位為新臺幣；九十四年一月
    七日刑法修正時，刑法分則編未修正之條文定有罰金者，自
    九十四年一月七日刑法修正施行後，就其所定數額提高為三
    十倍，但七十二年六月二十六日至九十四年一月七日新增或
    修正之條文，就其所定數額提高為三倍」，此規定因屬罰金
    罰鍰提高標準條例第一條但書所稱之「法律已依一定比率規
    定罰金或罰鍰之數額或倍數」，自應優先適用；另修正後刑
    法第三十三條第五款亦已將罰金刑調整為新臺幣一千元以上
    ，以百元計算，故依修正後之標準換算，刑法第三百三十九
    條第一項之罰金刑已變更為「新臺幣三萬元以下，新臺幣一
    千元以上」，二者就罰金之最高數額固無不同，惟最低數額
    部分則以修正前之規定較有利於被告。另被告所犯公務員登
    載不實罪與幫助詐欺罪二罪間，具有方法結果之牽連關係，
    如依修正前刑法第五十五條之規定，係論以一罪，惟修正後
    刑法第五十五條既已刪除牽連犯之規定，則可能數罪併罰，
    修正後之規定亦未較有利於被告。綜上，經本院整體比較之
    結果，以修正前之規定較有利於被告，依刑法第二條第一項
    前段規定，自應適用修正前之各該規定論處。
  (二)核被告所為，係犯刑法第二百十三條之公務員明知為不實之
    事項而登載於職務上所掌之公文書罪，及同法第三十條、第
    三百三十九條第一項之幫助詐欺取財罪。被告係就不詳之人
    詐領富邦公司劉華美理賠案保險金之犯行提供助力，並非直
    接參與構成要件行為，為幫助犯。所犯上開二罪，有方法結
    果之牽連關係，應依修正前刑法第五十五條規定，從一重之
    公務員明知為不實之事項而登載於職務上所掌之公文書罪處
    斷。爰審酌被告將並未親自處理之交通事故登載於工作紀錄
    簿，實屬輕率，行為違反官箴，有害警察執行職務之誠信及
    公正，惟其並未因此獲取報酬或不法利益，素行堪稱良好，
    兼以坦承犯行之犯後態度，暨其犯罪之動機、目的、手段，
    檢察官具體求處有期徒刑五年，實嫌過重等一切情狀，量處
    如主文所示之刑。又被告犯罪時間在九十六年四月二十四日
    以前，所犯之罪並無中華民國九十六年罪犯減刑條例第三條
    所列不得減刑之情形，爰依該條例第二條第一項第三款之規
    定，減其刑期二分之一。末查被告前曾因故意犯罪受有期徒
    刑以上刑之宣告，有臺灣高等法院被告前案紀錄表一份在卷
    可考，其因一時失慮致罹刑典，惟已坦承犯錯，知所悔悟，
    堪認經此偵審程序之教訓，當知所警惕而信無再犯之虞，本
    院另斟酌警察人員培育不易，如被告能謹記教訓，嚴守分際
    ，依法執行維持公共秩序、保謢社會安全、防止一切危害及
    促進人民福利等警察任務，仍能對社會有所貢獻乙節，認上
    開所宣告之刑，以暫不執行為適當，爰併予宣告緩刑五年，
    並依被告於本院審理時表明之意願，適用刑法第七十四條第
    二項第四款之規定，諭知被告向公庫捐款二十萬元，以啟自
    新，並觀後效（按刑法第七十四條關於緩刑之規定，於九十
    五年七月一日亦經修正施行，惟緩刑規定並非關於行為可罰
    性之法律規範，而係屬刑之宣告規範，無現行刑法第二條第
    一項之適用，其適用關係乃以案件在裁判時為準，並非以行
    為時為準，是本案犯罪時間固在前揭刑法修正施行前，惟裁
    判時已於刑法修正施行後，就緩刑之宣告自應適用現行刑法
    第七十四條之規定，且緩刑之宣告既無現行刑法第二條第一
    項之適用，而未涉及法律變更之比較適用，故本案雖就刑法
    第十條第一項、第三十三條第五款及第五十五條適用修正前
    之各規定論處，緩刑之宣告則適用現行法之規定，亦無悖最
    高法院二十七年上字第二六一五號判例、同院八十七年度臺
    非字第四百號判決所揭示之「擇用整體性原則」，附此敘明
    ）。
三、如不服本判決，得自收受送達之日起十日內，向本院提出上
    訴。
據上論斷，應依刑事訴訟法第二百七十三條之一第一項、第二百
九十九條第一項前段，刑法第二條第一項前段、修正前第三十條
、第二百十三條、第三百三十九條第一項、修正前第五十五條、
第七十四條第一項第一款、第二項第四款，中華民國九十六年罪
犯減刑條例第二條第一項第三款、第七條，判決如主文。
本案由檢察官甲○○提起公訴，經檢察官林珮菁到庭執行職務。
中    華    民    國    97    年    1     月    11    日
                  刑事第九庭?法?官  劉元斐
上列正本證明與原本無異。
如不服本判決，應於判決送達後十日內敘明上訴理由，向本院提
出上訴狀（應敘明上訴理由並附繕本），上訴於臺灣高等法院。
                              書記官  郭玉芬
中    華    民    國    97    年    1     月    11    日
附錄本案論罪科刑所引法條
刑法第二百十三條
公務員明知為不實之事項，而登載於職務上所掌之公文書，足以
生損害於公眾或他人者，處一年以上七年以下有期徒刑。
刑法第三百三十九條
意圖為自己或第三人不法之所有，以詐術使人將本人或第三人之
物交付者，處五年以下有期徒刑、拘役或科或併科一千元以下罰
金。
以前項方法得財產上不法之利益或使第三人得之者，亦同。
前二項之未遂犯罰之。


司法院資訊處製作；財團法人民間司法改革基金會備份。
